【裁判字號】    85,台上,4201
【裁判日期】    850830
【裁判案由】    違反槍彈藥刀械管制條例
【裁判全文】
最高法院刑事判決                              八十五年度台上字第四二○一號
    上訴人  甲○○
右上訴人因違反槍砲彈藥刀械管制條例案件，不服台灣高等法院花蓮分院中華民國八
十四年九月二十一日第二審更審判決〔八十四年度上更(二)字第一七號，起訴案號：台
灣台東（原判決誤繕為花蓮）地方法院檢察署八十一年度偵字第四九號〕，提起上訴
，本院判決如左：
    主  文
原判決撤銷，發回台灣高等法院花蓮分院。
    理  由
本件原判決認定上訴人甲○○於民國八十年一月間某日，未經許可同時無故持有義大
利制式九ＭＭ手槍一支、子彈十一顆（其中經鑑驗試射，耗用三顆），嗣因車禍商量
和解與林益全基於共同犯意，於同月間持槍至台北縣中和市○○路二五二巷四之一號
潘玉龍住處，同時恐嚇潘玉龍及賴竹林稱：若不與之達成和解，將持槍押人並要請吃
子彈等語，致潘玉龍及賴竹林心生畏懼，八十年二月二十二日上午，上訴人持上述槍
、彈夥同林益全及知情之林聰成至潘玉龍住處談判偽鈔事時為警查獲，並扣得上述制
式手槍一支及子彈共十一顆（其中三顆已試射鑑驗，剩八顆）及空殼一個等情。因而
撤銷第一審無罪之判決，改判依想像競合犯、牽連犯從一重論處甲○○共同未經許可
，無故持有手槍罪刑。固非無見。惟查：(一)、上訴人持有之義大利制式九ＭＭ手槍及
子彈，據潘玉龍於警訊時供稱：「大約在七十九年六月因為我們車行的一部車子在高
速公路被林益全公司的大貨車撞到而死了三個人之後，賴竹林（我們公司老闆）就先
後叫我與他一起到台中大肚鄉○○村○○路二八五巷六－八號林益全家與他們談判和
解之事，前後八次，但是都沒有結果」、「但有一次甲○○曾拿槍對我說你不要太過
份不然的話就叫你吃子彈」（見偵四九號卷第三二頁），對警察所問：「警方今日所
查獲之手槍是否甲○○在台中曾恐嚇你之手槍﹖」答稱：「是的」（見偵四九號卷第
三二頁正面），復於檢察官偵查時稱：「林益全是老大，甲○○是他的手下，甲○○
有拿槍對我說若我們不和解他要押賴竹林與我，時間是在我被提的過年前，約在八十
年一月，地點在台中縣大肚鄉（見偵四九號卷第七一頁背面）。如所述無誤，上訴人
於八十年一月間，已持有手槍用以恐嚇危害賴竹林、潘玉龍之安全。然上訴人究竟於
持槍恐嚇危害安全之前自何時起持有該制式之手槍、子彈﹖基於何種原因而持有該手
槍、子彈﹖與七十九年五月間持有槍、彈違反槍彈藥刀械管制條例之間，係如何之
關係，有無連續犯之適用﹖原審均未調查予以審認，則原判決事實欄記載上訴人於八
十年元月間某日，未經許可持有義大利制式九ＭＭ手槍、子彈係另行起意，是否允當
，自無從憑斷。(二)、槍彈藥刀械管制條例第十三條之一規定「犯本條例之罪，其他
法律有較重處罰之規定者，從其規定」。意大利制式九ＭＭ手槍、子彈性能良好具殺
傷力，可供軍用。上訴人如係因欲恐嚇賴竹林、潘玉龍始持有制式之手槍、子彈，則
持有子彈部分，因適用較重之刑法第一百八十七條之故，自應依想像競合犯之例一行
為觸犯槍彈藥刀械管制條例第七條第四項、刑法第一百八十七條從一重之持有手槍
罪處斷，並與刑法第三百零五條之間有方法結果之牽連犯關係，應從一重之持有手槍
罪論處。但如係單純持有制式之手槍、子彈，於持有繼續中，嗣始起意持槍、彈恐嚇
他人安全，則其所犯違反槍彈藥刀械管制條例第七條第四項、第十一條第三項之想
像競合犯應從一重之持有手槍罪，與嗣後另行起意所犯刑法第三百零五條之罪，自應
併合處罰，原判決對子彈部分適用槍彈藥刀械管制條例第十一條第三項為處罰之依
據，竟與刑法第三百零五條之間，認持有槍、彈有牽連犯之關係，亦有可議。上訴意
旨執以指摘原判決不當，非無理由，應認原判決仍有發回更審之原因。
據上論結，應依刑事訴訟法第三百九十七條、第四百零一條，判決如主文。
中      華      民      國    八十五    年      八      月     三十     日
                              最高法院刑事第二庭
                                  審判長法官  施  文  仁
                                        法官  陳  炳  煌
                                        法官  張  淳  淙
                                        法官  洪  文  章
                                        法官  鄭  三  源
      右正本證明與原本無異
                                              書  記  官
中      華      民      國    八十五    年      九      月      三      日


司法院資訊處製作；財團法人民間司法改革基金會備份。
